【裁判字號】    92,上訴,346
【裁判日期】    920626
【裁判案由】    違反槍砲彈藥刀械管制條例等
【裁判全文】
臺灣高等法院臺中分院刑事判決                    九十二年度上訴字第三四六號
    上  訴  人
    即  被  告  乙○○
    指定辯護人  本院公設辯護人  丙○○
右上訴人因違反槍砲彈藥刀械管制條例等案件，不服臺灣南投地方法院九十一年度訴
字第六０五號，中華民國九十二年一月二日第一審判決（起訴案號：臺灣南投地方法
院檢察署九十一年度偵字第二四０號、九十一年度偵緝字第一一七號），提起上訴，
本院判決如左：
    主      文
原判決關於乙○○部分撤銷。
乙○○無罪。
    理      由
一、公訴意旨略以：被告乙○○於八十九年八月七日凌晨某時許，夥同同案被告戊○○（經原審法院以頂替罪判處有期徒刑六月確定）、友人巫曉玲、翁乙軒、廖文
    雄等人，一齊前往南投縣埔里鎮○○路之熱帶嶼ＫＴＶ飲酒作樂。嗣於同日凌晨
    四時五十七分許，乙○○因不明原因，先行離開熱帶嶼ＫＴＶ包廂後，即在ＫＴ
    Ｖ旁之停車場持乙支德國ＨＫ廠製克拉克制式九手槍朝天空射擊二發；另一方
    面原在ＫＴＶ內之同案被告戊○○等人迅速外出查看後，即由被告乙○○駕車搭
    載同案被告戊○○等人逃離現場。嗣於逃離ＫＴＶ現場之途中，被告乙○○為規
    避上開持槍射擊之刑責，遂表示願意支付新台幣（下同）十萬為代價，以作為頂
    替其上開持槍射擊之罪行；詎同案被告戊○○貪圖上開十萬元之利益，竟同意由
    其出面頂替被告乙○○上開犯行而意圖藏匿乙○○。翌日凌晨一時許，被告乙○○約同案被告戊○○至新車站ＫＴＶ交付承諾之支票，為警臨檢查獲；被告乙○○於同案被告戊○○為警逮捕時，主動供出上開手槍乙支及子彈一顆，由同案被
    告戊○○帶同警方前往埔里鎮地理中心碑旁取出上開手槍乙支及子彈一顆。嗣經
    南投縣警察局埔里分局報告臺灣南投地方法院檢察署檢察官偵查後，於八十九年
    八月二十八日，將同案被告戊○○違反槍砲彈藥刀械管制條例案件以八十九年度
    偵字第二七五二號提起公訴，並由臺灣南投地方法院以八十九年度訴字第三六三
    號案件審理；嗣被告乙○○因未能履行對同案被告戊○○前揭所開出之條件，同
    案被告戊○○乃於法院審理中翻異前詞，並供述前揭頂替被告乙○○等情事，而
    查悉上情。因認被告乙○○涉犯槍砲彈藥刀械管制條例第七條第四項未經許可持
    有手槍罪、同法第十二條第四項之未經許可持有子彈罪嫌。
二、按犯罪事實應依證據認定之，無證據不得推定其犯罪事實；又不能證明被告犯罪
    者，應諭知無罪之判決，刑事訴訟法第一百五十四條、第三百零一條第一項分別
    定有明文；且認定不利於被告之事實須依積極證據，苟積極證據不足為不利於被
    告事實之認定時，即應為有利於被告之認定（最高法院三十年台上字第八一六號
    判例參照）。
三、本件公訴意旨認上訴人即被告（以下簡稱被告）乙○○涉有前開違反槍砲彈藥刀
    械管制條例罪嫌，無非係以右揭事實業據同案被告戊○○於原審法院八十九年度
    訴字第三六三號案件審理時供證甚詳，核與當時在場之證人巫曉玲、翁乙軒於偵
    訊時證述之情節大致相符，而扣案之前揭槍彈送請內政部警政署刑事警察局鑑定
    後，亦認確有殺傷力為其主要論據。訊據被告乙○○堅決否認有何違反槍砲彈藥
    刀械管制條例之犯行，辯稱：槍擊部分是同案被告戊○○個人所為，伊並未託人
    頂罪，證人巫曉玲、翁乙軒等人之證述並不實在。伊雖有交付面額十萬元之支票
    乙紙與同案被告戊○○，惟係轉請歸還原票主，並非頂罪之酬金等語。
四、經查：
（一）本件前開扣案之槍彈，經檢察官送請內政部警政署刑事警察局鑑定結果固以「
      送鑑克拉克制式九０手槍乙支（槍支管制編號為0000000000號）
      ，認係德國ＨＫ廠製ＵＳＰ型制式口徑九ｍｍ半自動手槍‧‧，機械性能良好
      ，認具殺傷力。送鑑制式口徑九ｍｍ子彈一顆（經試射），認係制式口徑九
      ｍｍ半自動手槍子彈‧‧，認具殺傷力等」，而認均具殺傷力，有該局八十九
      年八月二十一日刑鑑字第一一六九八二號鑑驗通知書一紙可稽（見臺灣南投地
      方法院檢察署八十九年度偵字第二七五二號影印卷宗第二二頁），惟此僅能證
      明上開扣案之槍彈係屬違禁物，尚不能據以認定該槍彈係被告乙○○所持有或
      所有，先予敘明。
（二）同案被告戊○○固於原審法院八十九年度訴字第三六三號違反槍砲彈藥刀械管
      制條例案件（以下稱前案）審理時及本案偵審中均供述係被告乙○○於前揭時
      、地開槍，並以十萬元之代價要求被告戊○○出面頂罪，扣案槍彈實係被告乙○○所持有云云；惟查：同案被告被告戊○○業於前案警詢時供稱：「（你因
      何於八十九年八月七日四時五十七分時在熱帶嶼開槍？共開幾槍？有無與人仇
      恨？當時何人在場？）當時我心情不好，因與女朋友吵架又喝酒，所以就拿出
      手槍朝天空開二槍以發洩之後，就徒步走回家睡覺，並沒有與任何人發生衝突
      ，當時只有我一人在現場」「（你於今日一時三十分會同警方至埔里鎮地理中
      心碑一塊石頭旁草叢內取出之德制克拉克九０手槍是否就是你於八十九年八月
      七日四時五十七分在熱帶嶼ＫＴＶ前開槍之槍枝？）是這一枝九０手槍沒錯」
      「（你會同警方查獲該槍枝有無另查何物？）警方查獲時，在彈匣內另有一顆
      制式九０子彈」等語（見前案偵查卷影印第六頁反面至第七頁），並於檢察官
      偵查時自白稱：「（你是在八十九年八月七日四時五十七分許在南投縣埔里鎮
      ○○路熱帶嶼ＫＴＶ前因酒後與巫曉玲發生爭吵，持德制克拉克九０手槍開了
      兩槍之後離去？）是的，用槍的槍枝就是扣案的這一把槍。且在八十九年八月
      八日一時許在埔里鎮○○○路新車站ＫＴＶ前被警逮捕，並且主動帶同警方至
      埔里鎮地理中心碑旁草叢內取出德制克拉克九０手槍乙把、子彈乙顆」「（為
      何開槍？）因和我的女朋友巫曉玲吵架，我是在他走掉之後才開槍的，我是開
      槍洩憤的‧‧‧」等語明確（見前案偵查影印卷第一五頁反面至第一六頁），
      且就槍枝之來源均供陳係綽號「至尊」之友人所交付。
（三）同案被告戊○○雖於前案原審法院審理時翻異前詞，改以扣案槍枝非其所持有
      ，係被告乙○○以十萬元之代價要求頂罪之前詞置辯，惟同案被告戊○○先於
      八十九年十月十七日前案原審調查中以答辯暨調查證據聲請狀供陳：「八十九
      年八月七日凌晨三時許，乙○○駕車載被告（按：即同案被告戊○○）、巫曉
      玲、翁乙軒及乙○○所介紹第一次見面之廖文雄共五人至埔里鎮○○路之熱帶
      嶼ＫＴＶ包廂內唱歌飲酒，約凌晨四時五十七分許，被告五人離開熱帶嶼ＫＴ
      Ｖ，被告等步行至停車場，準備打開車門進入乙○○之自小客車時，乙○○不
      知何故持上開手槍往一堆人方向射擊二槍，被告及廖文雄迅速將乙○○之手壓
      住，乙○○乃駕車載被告等人離開‧‧‧在送被告回家途中，被告等方知乙○○當時已有酒意，且有看到仇人，方持原藏在車上之手槍射擊二槍。另外，乙○○於車上要廖文雄出面替其負擔開槍射擊之事，廖文雄不予回應，乙○○轉
      而向被告稱被告父母之房屋於九二一地震時被判定為半倒，需花錢整修，要被
      告為其出面負擔開槍射擊之事，而被告確實有整修房屋之金錢壓力，乃答應為
      渠負擔開槍射擊之事‧‧‧。八十九年八月八日凌晨左右，被告與乙○○同往
      埔里鎮新車站ＫＴＶ唱歌飲酒，席間乙○○將一紙十萬元之支票交給被告，約
      凌晨一時許，埔里派出所所長率領多名員警至新車站ＫＴＶ，將被告帶回派出
      所製作筆錄‧‧‧」等語（見前案原審影印卷），核與證人即同行友人廖文雄
      於九十年七月十一日前案原審訊問時所證：「（八十九年八月七日在埔里鎮熱
      帶嶼ＫＴＶ所發生之事你知道否？）那天我從桃園下來找被告（按：即同案被
      告戊○○）玩，他帶我到ＫＴＶ唱歌，‧‧‧在上車時有聽到兩聲槍聲，車子
      是阿斌（按：即被告乙○○）開的，我不知道是誰開的槍」「（在車上有無討
      論說要何人出來頂罪？）我喝醉了，我不知道」等語（見前案原審影印卷），
      二人就是否壓制被告乙○○及被告乙○○是否先要求證人廖文雄出面頂替等情
      ，所述已屬迥異。而同案被告戊○○嗣於九十年七月十八日前案原審調查中復
      以答辯狀供稱：「八十九年八月七日凌晨二時許，被告（按：即同案被告戊○○）與乙○○、巫曉玲、廖文雄、翁雨軒（按：係翁乙軒之誤繕）共五人至熱
      帶嶼ＫＴＶ唱歌，約至四時五十分結束，一起走出ＫＴＶ，當靠近乙○○所駕
      駛之賓士汽車時，被告等欲開車門時，乙○○突然持手槍向另一端開數槍，被
      告驚嚇之餘，迅速制止乙○○‧‧‧，乙○○轉而向被告稱是否由被告擔此責
      任‧‧‧被告思考良久，同意由被告擔此責任，乙○○並交付被告金額為十萬
      元之支票乙紙」等語（見前案原審影印卷），後於九十年十一月十五日警詢時
      又改稱：「當天我與乙○○一些朋友約十人左右在埔里鎮熱帶嶼ＫＴＶ喝酒尋
      歡‧‧‧當時我在包廂內聽服務生說外面有開槍，當時我就到外面觀看，看見
      乙○○手中握有一把黑色手槍‧‧‧」等語（見臺灣南投地方法院檢察署九十
      一年度偵緝字第一一七號卷第七五頁反面至第七六頁），於九十年十二月十八
      日檢察官偵訊時則供稱：「‧‧‧後來有一個女子拿電話進來叫宋某出去聽電
      話，結果隔一下就有一服務生進來說宋某開槍，我即衝出去要搶宋某的槍，叫
      他別這樣，結果他就將槍丟車上，叫我們大家走了，我女友即拿我的皮夾與翁
      某，廖文雄去買單‧‧‧在送廖文雄去車站坐車前，乙○○表示有何人可出來
      幫忙處理，我即說好，宋某就告訴我願給我十萬元‧‧‧」「（為何隔天會與
      乙○○去新車站ＫＴＶ？）因他約我到新車站ＫＴＶ，要拿支票給我‧‧‧票
      給我後，我們還在那裡坐‧‧‧」等語（見臺灣南投地方法院檢察署九十年度
      他字第八六五號卷第一五頁及其反面），於本院調查時則供證：「（你有無看
      到被告開槍？被告開了幾槍？）我出去的時候有看到，但是不記得開了幾槍？
      」等語（見本院卷第六六頁），其就是否目擊被告乙○○開槍、被告乙○○開
      槍時其所在位置、被告乙○○於何時、何地給付其面額十萬元之支票，前後所
      述均有不符，且就與本案至關緊要之證物即前開支票，既未能提出以實其說，
      對該支票之流向亦閃爍其詞，未能具體指明（見原審卷第七五頁），衡情亦與
      常理不符。另同案被告戊○○遭查獲後，究係何人帶同至南投縣埔里鎮地理中
      心碑取槍，其於前案原審審理時先謂係員警丁○○，後又改述係員警陳永裕，
      所供亦未相吻合，足認同案被告戊○○之前開辯詞，顯係事後飾卸之詞，無可
      採信。
（四）又查，證人即查獲本案之員警丁○○業於前案原審法院八十九年十二月十九日
      訊問時證稱：「當初是有人報案在熱帶嶼ＫＴＶ發生槍擊案，天亮後我們到現
      場發現壹個彈殼，我們調到現場錄影帶及現場有人向我們反應是被告（按：即
      同案被告戊○○）開槍，所以我們就鎖定被告，第二天我們在新車站看到被告
      行蹤，所以就配合擴大臨檢將被告及其友人帶到派出所，並將被告及其友人等
      隔離，後來被告承認槍是他開的，所以我們就只有作被告的筆錄。後來也有帶
      被告出去取槍。不是事先藏好。」等語（見前案原審影印卷），又於本院調查
      時證述：「‧‧‧案發當天凌晨接到通報，我們就去查，根據服務人員所說，
      槍擊案件係是有一群人係在走出ＫＴＶ之後發生的，服務人員也說是戊○○開
      槍的，後來我們找到戊○○，他也承認是他開槍的，然後他就帶我們去取槍」
      「‧‧‧戊○○也是因為我們說有目擊證人看到是他開槍，他才承認的」等語
      （見本院卷第四一頁），並有同案被告戊○○帶同員警至槍枝置放現場之照片
      三幀在卷可稽（見前案偵查影印卷第三頁），足徵被告戊○○所辯係其主動向
      員警供認案情並頂替犯罪云云，並無足採。且證人即現場目擊證人甲○○亦於
      警詢中證稱：「當時我在熱帶嶼ＫＴＶ前打行動電話，突然聽到三聲槍響，我
      看見一名年輕之男子理平頭，拿著槍對當時的廢車廠ＰＵＢ開槍，而我就馬上
      往包廂內走」「‧‧‧當時有兩名男子在一起，有一個是年紀比較大，但開槍
      的是年輕的男子，因為年輕男子（戊○○）之女友綽號『小琳』我認識他‧‧
      ‧」等語甚詳（見本院卷第五八頁反面），而同案被告戊○○亦於本院自陳其
      女友叫「小玲」，且本件案發當時其確係蓄留小平頭無訛（見本院卷第八三頁
      ），益證同案被告戊○○前開於前案警詢及偵查中所為係其本人於前揭時、地
      開槍之與構成要件相關事實之自白確與事實相符，堪予採信。準此，同案被告
      戊○○事後翻異前詞所為不利被告乙○○供證，自無從採為認定被告乙○○犯
      行之憑據。
（五）另證人即同案被告戊○○之女友巫曉玲固於八十九年十一月三十日前案原審審
      理時證稱：「（你是否在八十九年八月七日凌晨，有無與被告等在熱帶嶼ＫＴ
      Ｖ唱歌，並有發生射擊事件？）是的，我當時有聽到三、四聲槍響，我因害怕
      所以抱著被告（按：即同案被告戊○○），等槍聲沒有後，我看到乙○○手上
      拿著槍，後來被告去搶乙○○的槍，想要制止他繼續開槍，但沒有拿到槍，但
      有摸到槍。後來我們一起坐車離開，乙○○先載廖文雄去車站坐車，然後再載
      我們回家‧‧‧」「（有無聽到乙○○要被告戊○○幫他頂罪？）我們在離開
      熱帶嶼ＫＴＶ時，我有聽到乙○○要被告幫他承擔持槍的事。並且在車上就交
      給被告一張十萬元的票。被告因喝酒就一直說好，但後來那張支票也跳票了，
      所以被告戊○○才反悔，才將真相說出來。」「‧‧‧我在派出所停留大約二
      個鐘頭，自始至終都沒有看到被告被帶離派出所‧‧‧」「（你聽到乙○○開
      槍時，他是為何開車？）我沒有看到他開槍，只是沒有槍響後我看到他拿著槍
      ，他是因為他喝酒從頭到尾都不高興，他是在我們要離開時，在ＫＴＶ門口靠
      近垃圾桶的地方開的槍。」「（乙○○是開何種車？）他開一輛黑色的賓士轎
      車，離開時是由乙○○開車，我和被告戊○○坐在前座，廖文雄與翁乙軒坐在
      後座」等語（見前案原審影印卷），另證人即同行友人翁乙軒則於前案八十九
      年十二月十九日原審審理時證稱：「我們在走出ＫＴＶ時，我有看到乙○○持
      槍，並聽到槍聲，至於他槍如何來的我並不清楚，後來我們便搭車離開。當時
    我們共有五人在一起，有我、乙○○、戊○○、巫曉玲、廖文雄共五人」「‧
      ‧‧是被告（按：即同案被告戊○○）被帶到警察局後我才去警察局的，沒有
      看到被告有被刑求，也沒有看到被告被警察帶出去過‧‧‧」「當時在車上乙○○有要求被告承擔持槍之事，並且有交給被告一張支票給被告作為代價」等
      語（亦見前案原審影印卷）；惟同案被告戊○○於八十九年十一月三十日前案
      原審審理時則供述：「（你在八十九年八月八日凌晨一時許，有無被警員帶至
      埔里鎮地理中心碑附近草叢中取出槍彈？）那是丁○○帶我先去放槍，再去取
      出槍彈的」「（你被警員帶去放槍、取槍時，有無看到巫曉玲？）好像有，他
      當時站在派出所門口」（見前案原審影印卷），另證人翁乙軒嗣於九十年十二
      月十八日檢察官訊問時則改證以：「‧‧‧之後有看見乙○○出去，過沒一下
      子，就有服務生來說乙○○在外面開槍了，戊○○即出去，我們跟戊○○後面
      出去，就看見戊○○跟乙○○搶槍‧‧‧」「（服務生跑進來之前有無聽見槍
      聲？）沒聽見，因是包廂裡面又在唱歌」等語（見前開九十年度他字第八六五
      號卷第一八頁反面至第一九頁），於九十一年一月九日警詢時則證稱：「‧‧
      ‧乙○○走出包廂，約過十幾分鐘左右，有位店內的服務生進入我們包廂說『
      阿斌在外面開槍』，我們聽到當時全部包廂的人就出去看是什麼情形，當時戊○○看見這種情形就過去向乙○○搶槍‧‧‧」等語（見前開九十一年度偵緝
      字第一一七號卷第二九頁反面），就是否目擊被告乙○○開槍與同案被告戊○○被帶至派出所後，員警之偵辦情形、有無帶同至外面取槍等節，渠等彼此間
      及前後之證述經核皆互有扞格，自難信其為真。參以證人巫曉玲係同案被告戊○○之女友，證人翁乙軒亦自陳係透過同案被告戊○○之介紹始認識被告乙○○（見前開九十一年度偵緝字第一一七號卷第三０頁），與同案被告戊○○自
      較為熟識，足見渠等之證言顯係事後附和同案被告戊○○辯詞所為之迴護之語
      ，亦無可採認。
五、綜上所述，本件同案被告戊○○、證人巫曉玲、翁乙軒所為不利被告乙○○之證
    言，既難認為真實，自不足以憑採為不利被告之依據，被告乙○○所辯其無違反
    槍砲彈藥刀械管制條例情事，自屬可採。此外，又查無任何之積極證據足認被告
    乙○○有何公訴人所指犯罪行為，本案即屬不能證明被告乙○○犯罪。
六、原審未予詳查，認被告乙○○所為觸犯未經許可持有槍彈罪行而遽予論科，認事
    用法，即有未合。被告乙○○上訴指摘原判決此部分之不當，為有理由，應由本
    院將原判決關於被告乙○○之部分撤銷，另為無罪判決之諭知。
七、至扣案之德國ＨＫ廠製克拉克制式九手槍一支，固屬違禁品（另扣案之子彈一
    顆業因試射而失違禁物之性質），惟因本案諭知被告乙○○無罪之判決，本院無
    從併為沒收從刑之宣告，附此敘明。
據上論斷，應依刑事訴訟法第三百六十九條第一項前段、第三百六十四條、第三百零
一條第一項，判決如主文。
本案經檢察官劉翼謀到庭執行職務。
中      華      民      國      九十二  年      六      月      二十六  日
                                臺灣高等法院臺中分院刑事第五庭
                                      審判長法  官  袁  從  楨
                                            法  官  姚  勳  昌
                                            法  官  郭  同  奇
右正本證明與原本無異。
檢察官得上訴；被告不得上訴。
如不服本判決應於收受送達後十日內向本院提出上訴書狀，其未敘述上訴之理由者並
得於提起上訴後十日內向本院補提理由書（均須按他造當事人之人數附繕本）。
                                            書記官  陳  玫  伶
中      華      民      國      九十二  年      六      月      二十七  日
                                                                        Ａ


司法院資訊處製作；財團法人民間司法改革基金會備份。
